臺灣臺中地方法院刑事判決　　　　　　　　99年度易字第40號
公　訴　人　臺灣臺中地方法院檢察署檢察官
被　　　告　徐孝宗
上列被告因詐欺等案件，經檢察官提起公訴(98年度偵字第27722
號)，本院判決如下:
    主    文
徐孝宗無罪。
    理    由
一、公訴意旨:
(一)被告徐孝宗與證人即告訴人後皖麗(下稱告訴人)交往期間，
    兩人同住在告訴人位於臺中市○○路1號10樓之住處，被告
    竟利用兩人同住之機會，竟意圖為自己不法之所有，於民國
    96年年底某日，在上址竊取告訴人所有放置在皮夾內之卡氏
    股份有限公司(下稱卡氏公司)所核發之汽車美容會員卡(卡
    號:AＺ0000000000號，下稱會員卡)1張，得手後據為己有。
(二)被告又基於意圖為自己不法利益之犯意，1.於96年4月17日
    ，將上開會員卡交付予不知情之友人即證人張志行，由證人
    張志行持往臺中市○○路○段635號家樂福大賣場內之卡氏
    汽車美容服務中心內，為車牌號碼E9-8328號自小客車進行
    全車整體大美容，致使該店之服務人員不疑有他，誤認證人
    張志行係經會員即告訴人同意使用該會員卡，而同意證人張
    志行以該會員卡內儲值之次數支付消費款，證人張志行則於
    消費後之卡氏工作服務單上客戶簽單處簽名，以示確認該筆
    交易係其本人所為之意，證人張志行並將服務工作單遞還該
    店服務人員作為當次持會員卡消費之憑證，而獲得前揭汽車
    美容服務1次。2.被告於97年7月8日，持上開會員卡前往臺
    中市○區○○路三段167-1號B棟B4F停車場設於中友百貨內
    之卡氏汽車美容中心，為車牌號碼0501-HT號自小客車進行
    車體特級大美容及車廂全套蒸汽清理，致使該店之服務人員
    不疑有他，誤認被告係經會員即告訴人同意使用該會員卡，
    而同意被告以該會員卡內儲值之次數支付消費款，被告則於
    消費後之卡氏工作服務單上客戶簽單處簽名，以示確認該筆
    交易係其本人所為之意，並將服務工作單遞還該店服務人員
    作為當次持會員卡消費之憑證，而獲得前揭汽車美容服務1
    次。3.被告於97年8月3日，將上開會員卡交付予不知情之友
    人即證人張志行，由證人張志行持往設在德安百貨(起訴書
    誤載為中友百貨)內之卡氏汽車美容服務中心，為車牌號碼E
    9-8328號自小客車進行車體特級大美容及車廂全套蒸汽清理
    ，致使該店之服務人員不疑有他，誤認證人張志行係經會員
    即告訴人同意使用該張會員卡，而同意證人張志行以該會員
    卡內儲值之次數支付消費款，證人張志行則於消費後之卡氏
    工作服務單上客戶簽單處簽名，以示確認該筆交易係其本人
    所為之意，證人張志行並將服務工作單遞還該店服務人員作
    為當次持會員卡消費之憑證，而獲得前揭汽車美容服務1次
    。4.被告於97年9月8日，持上開會員卡前往設於中友百貨內
    之卡氏汽車美容中心，為車牌號碼2J-4435號自小客車進行
    車體特級大美容及車廂全套蒸汽清理，致使該店之服務人員
    不疑有他，誤認被告係經會員即告訴人同意使用該張會員卡
    ，而同意被告以該會員卡內儲值之次數支付消費款，被告則
    於消費後之卡氏工作服務單上客戶簽單處簽名，以示確認該
    筆交易係其本人所為之意，被告並將服務工作單遞還該店服
    務人員作為當次持會員卡消費之憑證，而獲得前揭汽車美容
    服務1次，均足以生損害於卡氏公司及告訴人。嗣告訴人發
    現前揭會員卡失竊後，於98年6月15日前往卡氏公司申請補
    發，經卡氏公司告以會員卡內儲值之汽車美容服務次數僅剩
    1次汽車小美容，告訴人向該公司調取前揭消費之服務工作
    單，始悉上情。
二、起訴法條:刑法第320條第1項之竊盜罪及同法第339條第2項
    之詐欺得利罪。
三、證據能力之說明:
    按被告以外之人於審判外之言詞或書面，除法律有規定者外
    ，不得作為證據；又當事人、代理人或辯護人於調查證據時
    ，知有刑事訴訟法第159條第1項不得為證據之情形，而未於
    言詞辯論終結前聲明異議者，視為已有將該等證據採為證據
    之同意，刑事訴訟法第159條第1項、第159條之5第2項定有
    明文。查被告對於下列本院所引用各項證據之證據能力，於
    言詞辯論終結前，均無何異議，本院審酌該等證據作成時之
    情況，並無不法取證情事，作為證據，應無不當，依前開說
    明，該等證據均有其證據能力，自均得為證據。
四、公訴證據:
(一)證人即告訴人後皖麗於偵查中之指證。
(二)證人張志行於偵查中之證述。
(三)編號043156號會員登記表及卡氏會員銷售單各1紙。
(四)卡氏服務工作單影本4紙。
五、被告之辯解:
    訊據被告固對其曾使用上開會員卡之事實，坦白承認，惟堅
    決否認有何竊盜及詐欺得利之犯行，辯稱:該會員卡自始至
    終是放在告訴人身上，其與告訴人原本是男女朋友，2人於9
    8年1月14日才分手，在交往期間，2人所有物品是相互使用
    的，有時是一起開車去做汽車美容，上開會員卡是經過告訴
    人授權同意才使用，而且有時洗的是告訴人所有汽車，其沒
    有犯罪等語。
六、本院之判斷:
(一)按事實之認定，應憑證據，如未能發現相當證據，或證據不
    足以證明，自不能以推測或擬制之方法，為裁判基礎；且認
    定不利於被告之事實須依積極證據，苟積極證據不足為不利
    於被告事實之認定時，即應為有利於被告之認定；另認定犯
    罪事實所憑之證據，雖不以直接證據為限，間接證據亦包括
    在內，然而無論直接證據或間接證據，其為訴訟上之證明，
    須於通常一般之人均不致有所懷疑，而得確信其為真實之程
    度者，始得據為有罪之認定，倘其證明尚未達到此一程度，
    而有合理之懷疑存在，無從使事實審法院得為有罪之確信時
    ，即應由法院為諭知被告無罪之判決(最高法院40年台上字
    第86號、30年上字第816號、76年台上字第4986號分別著有
    判例可資參照)。
(二)經查:
  1.告訴人固於98年11月5日偵查中指稱:「(問:妳在告訴狀內所
    稱遭被告所竊取的卡氏汽車美容貴賓卡，今日有無帶過來?)
    答:我沒有，因為卡已經被他(指被告)竊取走了…(問:妳的
    卡片申請後，都放在哪裡?)答:都放我皮包裡面的皮夾，皮
    包我都放在我臺中市○○路1號10樓之2的家裡。(問:被告怎
    麼有辦法取得你的卡氏汽車美容貴賓卡?)答:我們在96年之
    前是男女朋友，我們在96年底分手的。(問:當時徐孝宗有無
    跟你住在大雅路這個地方?)答:他算是有空時會去找我。」
    云云。惟查，告訴人於本院審理時已一度改稱:「(審判長問
    : 你跟被告是從哪一年到哪一年有住在一起?)答:差不多96
    年開始一直到97年年底的時候都有住在一起，都是住在大雅
    路1號那裡。」等語，核與證人洪啟仁於本院審理時結證稱:
    伊母親過世時(約97年12月6日)，被告與告訴人曾一起到殯
    儀館為其母親上香等情相符，且證人徐愛媛於本院審理時亦
    結證稱:被告與告訴人2人於97年7月間，感情還OK，還會一
    起到伊家中吃飯等語。又告訴人與被告同住在臺中市○○路
    1號10樓之2住處期間，2人於97年7月22日曾因故發生爭執，
    經告訴人以「房屋遭人反鎖」為由報警到場處理，經警回報
    處理情形為「報案人後皖麗與其男友徐孝宗發生爭執，其男
    友佔據報案人之住處不願離開，警方到場協調雙方糾紛，報
    案人表示暫不向其男友提出告訴」，2人猶以男女朋友互稱
    等情，亦有臺中市警察局勤務指揮中心受理各類案件記錄單
    1紙附卷可稽(見偵卷第3頁)，足認告訴人於偵查中指稱伊與
    被告2人已於96年底分手乙節，並非屬實，堪認告訴人於97
    年年底仍有與被告交往並同住之事實，至為明確。
  2.又觀諸上開會員卡所有消費之日期、服務車輛車號及使用人
    簽名情形如下(參見本院第54-65頁CARs卡氏服務工作單、他
    卷第21頁車主補卡登記表):
    95年3月27日、7980-LH號(裕隆廠牌，下同)、後皖麗
    95年4月14日、2501-NH號(裕隆廠牌)、徐愛媛(即被告胞
      姐)
    95年5月3日、6666-NC號(賓士廠牌，下同)、後皖麗
    95年9月18日、7980-LH號、後皖麗
    95年11月12日、6666-NC號、DOUBLE(即被告所簽)
    96年4月9日、7980-LH號、後皖麗
    96年4月12日、6666-NC號、DOUBLE(即被告所簽)
    96年4月17日、E9-8328號、張志行
    97年7月8日、0501-HT號、徐(即被告所簽)
    97年7月25日、7980-LH號、徐愛媛
    97年8月3日、E9-8328號、張志行
    97年9月8日、2J-4435號、徐孝宗
    98年6月15日、7980-LH號、後皖麗
    由上可知，前開會員卡於97年7月25日仍有對7980-LH號自小
    客車(按:該車於97年2月22日移轉登記為告訴人之大哥邱聖
    翔所有)提供汽車美容消費服務之紀錄，若該會員卡於96年
    年底某日已遭被告竊取，被告當無再以該會員卡供為7980-L
    H號自小客車消費服務使用方符常理，且告訴人就該會員卡
    自96年4月17日起至97年9月8日止之5筆消費，亦選擇性的獨
    就該次消費並未提出告訴，則告訴人指訴該會員卡於96年年
    底某日遭被告竊取乙節，實非無疑。
  3.參以當時7980-LH號、6666-NC號自小客車均為告訴人所有，
    7980-LH號自小客車由告訴人使用，6666-NC號自小客車則交
    由被告使用，被告於95年11月12日、96年4月12日使用上開
    會員卡對告訴人所有6666-NC號自小客車為汽車美容，係經
    其同意所為等情，業據告訴人陳明在卷。且告訴人於98年11
    月12日偵查中已陳稱:伊與被告2人交往期間曾一起共同生活
    ，雙方財物會共同使用，是被告使用伊的財物等語(見他卷
    第28-29頁)。是以，告訴人既於97年年底前仍有與被告交往
    互為男女朋友並同住之情，復於同住期間有共同使用雙方財
    物，並曾同意被告拿取上開會員卡持以使用之慣習，堪認告
    訴人於與被告交往期間，已有概括授權被告使用伊所有財物
    之同意，則被告被訴於96年4月17日、97年8月3日將上開會
    員卡持交其友人即證人張志行消費使用及其於97年7月8日、
    97年9月8日使用該會員卡持以消費，均應在告訴人同意之概
    括授權範圍內，而非屬無權使用之竊盜、詐欺得利行為甚明
    自不得以告訴人後皖麗前後不一之指訴，逕入被告於罪，被
    告前開所辯上開會員卡是經過告訴人授權同意才使用等語，
    應堪採信。
  4.至證人張志行、蘇清山、賴俊言固分別於偵查中及本院審理
    時到庭證述，惟因事隔日久，該等證人對於本件案情相關事
    項已無從精確記憶，亦無從據為被告不利之認定。
(三)綜上所述，檢察官所舉前開證據，尚無法使本院對於被告形
    成確信不疑之有罪心證，依上開說明，即不得以上開竊盜、
    詐欺得利罪相繩，本件不能證明被告犯罪，自應諭知被告無
    罪之判決。
七、適用法律:
    刑事訴訟法第301條第1項前段。
本案經檢察官劉玉媛到庭執行職務。
中    華    民    國   100    年    2     月    11    日
                  刑事第三庭    審判長法  官  張靜琪
                                      法  官  黃麗玲
                                      法  官  丁智慧
上正本證明與原本無異。
如不服本判決應於收受判決後10日內向本院提出上訴書狀，並應
敘述具體理由；其未敘述上訴理由者，應於上訴期間屆滿後20日
內向本院補提理由書(均須按他造當事人之人數附繕本)「切勿
逕送上級法院」。
                                      書記官  王志
中    華    民    國  100    年    2    月    11    日